【裁判字號】    88,自緝,29
【裁判日期】    891130
【裁判案由】    偽造文書
【裁判全文】
臺灣臺北地方法院刑事裁定                          八十八年度自緝字第二九號
    自  訴  人  甲○○
    被      告  乙○○
    選任辯護人  黃秀禎
右列被告因偽造文書案件，經自訴人提起自訴，本院裁定如左：
    主  文
自訴駁回。
    理  由
一、本件自訴意旨詳如自訴狀（附件）所載。
二、按法院或受命法官於自訴案件第一次審判期日前訊問及調查結果，如認為案件有
    刑事訴訟法第二百五十二條至第二百五十四條之情形者，得以裁定駁回其自訴，
    同法第三百二十六條第三項定有明文。次按犯罪事實應依證據認定之，無證據不
    得推定其犯罪事實。刑事訴訟法第一百五十四條，定有明文。又事實之認定，應
    憑證據，如未能發現相當證據，或證據不足以證明，自不能以推測或擬制之方法
    ，為裁判基礎。又自訴人之自訴，係以使被告受刑事訴追為目的，是其陳述是否
    與事實相符，仍應調查其他證據以資審認（最高法院四十年臺上字第八六號、五
    十二年臺上字第一三００號判例參照）。
三、本院經查：自訴人甲○○自訴被告乙○○涉有偽造文書罪嫌，僅以自訴人片面指
    訴被告未經其同意，而將其繳交之身分證影本持以辦理公司登記，並偽刻印章、
    偽簽署押，向主管機關登記自訴人為龍太服飾股份有限公司（下簡稱龍太公司）
    之負責人，並提出經濟部公司執照股東臨時會決議錄、公司章程影本，為其論據
    。惟被告乙○○堅決否認未經自訴人授權而為偽造文書之犯行，辯稱：其經營龍
    太集團，基於稅務之考量，每家公司之負責人均不相同，分別由其本身及其妻劉
    英花、其弟曲寶華、公司幹部如杜玉珊、自訴人甲○○等人擔任負責人，其均事
    先徵得其等同意後，始由其等擔任名義上之負責人，自訴人之身分證業已交由公
    司總管理處保管，其認為自訴人已概括授權由其代為處理公司之所有事務，並同
    意擔任負責人，始由自訴人擔任名義上負責人，當時公司營運正常，均由其相信
    之親人或幹部始有資格擔任負責人，自訴人當時亦於公司任職，由每日之發票上
    所蓋公司印文亦可知悉擔任龍太公司負責人之事，如其不同意，當時即會表示反
    對，本件係因龍太公司事後積欠稅務無法清償，自訴人僅係名義上負責人不願承
    擔債務，始提起自訴，其為實際負責人，自會獨自負擔稅務之處理等語。辯護人
    黃秀禎律師亦辯護稱自訴人當時已為公司之重要幹部，被告認為自訴人已概括授
    權等語。且查，證人即自訴人於七十七年間任職龍太公司之同事杜玉珊到庭證稱
    ：其知悉自訴人於七十七年擔任龍太公司名義上負責人之事，其亦係經被告之妻
    劉英花徵詢後始同意擔任公司名義上負責人，自訴人當時不可能不知情，稅捐機
    關並未寄送任何稅單資料給其，因被告稱會負責公司之稅捐。其與自訴人當時在
    同一辦公室工作，原則上必須在公司為資深人員並為被告所信賴始會被選任為負
    責人，應可感到光榮。自訴人所述不知情云云，其認為不太可能等語明確（見本
    院八十九年九月二十日、八十九年十一月一日訊問筆錄），自訴人亦到庭改稱其
    並非不知情，被告於事後曾告知，其事前已交付身分證予被告，因被告係公司實
    際負責人，被告所要求之事，其均會同意。其知悉擔任龍太公司負責人之事，當
    時並未反對。其當時住在被告住處，只要被告說的，其均會同意等語（見本院八
    十九年十一月一日訊問筆錄），核與自訴人前所稱其於八十二年間收到稅捐稽徵
    處罰單始知情等語（見本院八十四年十二月廿九日訊問筆錄），並不一致，則自
    訴人前所指訴全然不知情云云，尚難作為不利被告之佐證。而自訴人事前已概括
    授權被告處理公司相關事宜之事實，亦據自訴人到庭證述明確（見本院八十九年
    十一月一日訊問筆錄），自訴人亦到庭陳稱其因係擔任名義上之負責人，故提起
    自訴要求被告負責公司之事務等情（見前揭筆錄），被告復當庭表示其為公司之
    實際負責人，自會負責公司之事務（見前揭筆錄），自訴人尚表示不欲再追訴被
    告，此外復查無被告有何偽造文書之情事，尚難僅以自訴人片面指訴即推論被告
    有此犯行，本件不能證明被告犯罪，依首開說明，本件自訴應予駁回。
據上論斷，應依刑事訴訟法第三百二十六條第三項、第二百五十二條第十款裁定如主
文。
中      華      民      國    八十九    年     十一     月     三十     日
                                      臺灣臺北地方法院刑事第九庭
                                          法  官    沈君玲
右正本證明與原本無異。
如不服本判決，應於判決送達後十日內向本院提出上訴狀 (應附繕本) ，上訴於
臺灣高等法院。
                                          書記官    傅小茹
中      華      民      國      八十九      年    十二    月  十九    日


司法院資訊處製作；財團法人民間司法改革基金會備份。
